---
title: "Borrador Desarrollo Económico"
author: "Miriam Malament"
date: ''
output:
  html_document:
    toc: yes
    df_print: paged
  html_notebook:
    toc: yes
  pdf_document:
    toc: yes
---

```{r setup, include=FALSE}
knitr::opts_chunk$set(echo = TRUE, warning = F, message = F)
knitr::opts_chunk$set(fig.height = 6, out.width = "100%", comment = " ", cache = T, dpi = 300)
try(source("https://raw.githubusercontent.com/EvaMaeRey/little_flipbooks_library/master/xaringan_reveal_parentheses_balanced.R"))
try(source("../flipbooks/xaringan_reveal_parentheses_balanced.R"))

options(scipen = 9999)
```


# Análisis gráficos retornos a la educación

Cargamos las librerías necesarias 

```{r libreria, echo=TRUE, warning=FALSE}
library(tidyverse)
library(questionr) 
library(eph)
library(ggthemes) 
library(rmarkdown)
library(GGally)
library(jtools)
library(gt)
library(stats)
library(sjPlot)
library(sjmisc)
library(sjlabelled)
library(modelsummary)
```

Descargamos una base de la EPH del año 2022 con la función del paquete _eph_
```{r}
base <- get_microdata(year = 2022,
                      trimester = 1,
                      type = "individual") 
```

```{r fig.height=4, fig.width=8, ev}
ggplot(data = base) +
  aes(x = P21, 
      weights = PONDIIO) +
  geom_histogram()
```


Saquemos los valores extremos, para poder analizar mejor gráficamente el resto de la distribución.

```{r echo=TRUE}
base <- base %>% 
  filter(P21 > 0 & P21 < 300000)
base <- base %>% filter(base$PP3E_TOT > 0)

```

## Estadísticas descriptivas

```{r echo=TRUE}
datasummary_skim(data.frame(base$P21, base$CH06, base$NIVEL_ED, base$CH12))
```



```{r fig.height=4, fig.width=8}
ggplot(data = base) +
  aes(x = P21, 
      weights = PONDIIO) +
  geom_histogram(fill = "salmon", 
                 color = "grey")
```



## Gráficos de Boxplot

### Por NIVEL_ED

```{r echo=TRUE}
base <- base %>% 
  mutate(NIVEL_ED = factor(NIVEL_ED,
                           levels = c(7,1:6),
                           labels = c("Sin instruccion", "Primaria incompleta", "Primaria completa",
                                      "Secundaria incompleta", "Secundaria completa",
                                      "Sup. incompleto", "Sup. completo")))
```

Tiramos una frecuencia para chequear el trabajo hecho
```{r echo=TRUE}
table(base$NIVEL_ED)
```

Ahora sí, con etiquetas en la variable, sumemos otros parámetros del gráfico


```{r, echo = TRUE,  out.width="80%", fig.align='center'}
ggplot(data = base) +
  aes(x = NIVEL_ED) +
  aes(y = P21) +
  geom_boxplot() +
  aes(group = NIVEL_ED) +
  aes(fill = NIVEL_ED) +
  theme_minimal() +
  labs(x = "Máximo nivel educativo alcanzado") +
  labs(y = "Ingreso de la ocupación principal") +
  labs(title = "Boxplot del Ingreso por máximo nivel de estudios alcanzado") +
  labs(caption = "Fuente: Elaboración propia en base a EPH del primer trimestre 2022") +
  scale_y_continuous(limits = c(0, 150000)) +
  coord_flip()
```

### Por nivel más alto cursado (CH12)

EGB significa "educación general básica".

```{r echo=TRUE}
base2 <- base %>% filter(CH12 == (1:8)) %>%
  mutate(CH12 = factor(CH12,
                           levels = c(1:8),
                           labels = c("Preescolar", "Primario", "EGB",
                                      "Secundario", "Polimodal",
                                      "Terciario", "Universitario", "Posgrado Universitario")))
table(base$CH12)

```

```{r g3, echo = TRUE,  out.width="80%", fig.align='center'}
ggplot(data = base2) +
  aes(x = CH12) +
  aes(y = P21) +
  geom_boxplot() +
  aes(group = CH12) +
  aes(fill = CH12) +
  theme_minimal() +
  labs(x = "Máximo nivel educativo alcanzado") +
  labs(y = "Ingreso de la ocupación principal") +
  labs(title = "Boxplot del Ingreso por máximo nivel de estudios alcanzado") +
  labs(caption = "Fuente: Elaboración propia en base a EPH del primer trimestre 2022") +
  scale_y_continuous(limits = c(0, 200000)) +
  coord_flip()
```


### Por nivel educativo y sexo 
```{r, echo = TRUE,  out.width="90%", fig.align='center'}
ggplot(base, aes(x= NIVEL_ED, y = P21, group = NIVEL_ED, fill = NIVEL_ED )) +
  geom_boxplot()+
  scale_y_continuous(limits = c(0, 150000))+
  facet_wrap(~ CH04, labeller = "label_both")
```

### Por nivel educativo y región

```{r, echo = TRUE,  out.width="90%", fig.align='center'}
ggplot(base, aes(x= CH12, y = P21, group = CH12, fill = CH12 )) +
  geom_boxplot()+
  scale_y_continuous(limits = c(0, 200000))+
  facet_wrap(~ REGION, labeller = "label_both")
```

## Gráficos de densidad

```{r g4, echo = TRUE,  out.width="70%", fig.align='center'}
ggplot(data = base) +
  aes(x = P21,weights = PONDIIO) +
  geom_density() +
  aes(group = NIVEL_ED) +
  aes(color = NIVEL_ED) +
  theme_minimal() +
  labs(x = "Ingreso de la ocupación principal") +
  labs(title = "Ingreso de la Ocupación Principal por máximo nivel de estudios alcanzado") +
  labs(caption = "Fuente:  Elaboración propia en base a EPH del primer trimestre 2022")
```

```{r, echo = TRUE,  out.width="70%", fig.align='center'}
ggplot(data = base) +
  aes(x = P21,weights = PONDIIO) +
  geom_density() +
  aes(group = CH12) +
  aes(color = CH12) +
  theme_minimal() +
  labs(x = "Ingreso de la ocupación principal") +
  labs(title = "Ingreso de la Ocupación Principal por máximo nivel de estudios alcanzado") +
  labs(caption = "Fuente:  Elaboración propia en base a EPH del primer trimestre 2022")
```


### Análisis por género y NIVEL_ED
```{r echo=TRUE}
base <- base %>% 
  mutate(CH04 = factor(CH04,
                       levels = c(1, 2),
                       labels = c("Varón", "Mujer")))
table(base$CH04)
```



```{r g5, echo = T}
ggplot(data = base) +
  aes(x = P21) +
  geom_density() +
  aes(group = CH04) +
  aes(color = CH04) +
  theme_minimal() +
  labs(x = "Ingreso de la ocupación principal") +
  labs(title = "Ingreso de la Ocupación Principal por Nivel educativo") +
  labs(caption = "Fuente: Elaboración propia en base a EPH-INDEC") +
  facet_wrap(~ NIVEL_ED) +
  scale_x_continuous(limits = c(0, 200000))
```
## Tabulados

```{r echo=TRUE}
base %>% 
  calculate_tabulates(x = "NIVEL_ED",
                      add.totals = "row",
                      add.percentage = "col",
                      weights = "PONDERA")
```


```{r echo=TRUE}
base %>% 
  calculate_tabulates(x = "NIVEL_ED",
                      y = "CH04",
                      add.totals = "row",
                      add.percentage = "col",
                      weights = "PONDERA")
```
- Las mujeres con más frecuencia alcanzaron un nivel educativo "Superior completo" que los hombres, al igual que "Superior incompleto". 
- Los varones con más frecuencia presentan "Secundario completo" y "Secundario incompleto" que las mujeres. 
- Entonces, las mujeres se educan más que los hombres en promedio. Esto llama la atención ya que en promedio las mujeres ganan menos que los hombres, por lo que su retorno a la educación es menor, pero se educan más. 


```{r, include=FALSE}
base_graf <- base %>%
  select(CH12, CH04, PONDERA) %>% 
  group_by(CH12) %>%
  summarise(pob_tot = sum(PONDERA),
            pob_varon   = sum(PONDERA[CH04 == "Varón"]),
            pob_mujer   = sum(PONDERA[CH04 == "Mujer"]),
            varon = pob_varon/pob_tot * 100,
            mujer = pob_mujer/pob_tot * 100) %>%
  select(CH12, mujer, varon) %>%
  gather(key = sexo, value = valor, 2:3)
```

```{r g_bar1,echo = TRUE}
base %>%
  select(NIVEL_ED, CH04, PONDERA) %>% 
  group_by(NIVEL_ED) %>%
  summarise(pob_tot = sum(PONDERA),
            pob_varon   = sum(PONDERA[CH04 == "Varón"]),
            pob_mujer   = sum(PONDERA[CH04 == "Mujer"]),
            varon = pob_varon/pob_tot * 100,
            mujer = pob_mujer/pob_tot * 100) %>%
  select(NIVEL_ED, mujer, varon) %>%
  gather(key = sexo, value = valor, 2:3)
```


## Gráficos de Barras
```{r echo = TRUE, fig.align = 'center', out.width="70%"}
ggplot(data = base_graf) +
  aes(x = NIVEL_ED, y = valor, fill = sexo) +
  geom_bar(stat = "identity",
           position = position_dodge(),
           color = "black") +
  labs(title = "Máximo nivel de intrucción alcanzado por sexo",
       x = "Máximo nivel de instrucción alcanzado",
       y = "Porcentaje",
       caption = "Fuente: EPH - INDEC. Total Aglomerados, 4 trimestre de 2021.") +
  coord_flip()
```

# Análisis Regresiones retornos a la educación

### Construyo las variables que necesito: 

```{r}
#a) lnwage (log del ingreso por hora)
base$lnwage <- log(base$P21/base$PP3E_TOT)
#b) edupi (si individuo no tiene educación o primaria incompleta)
base$edupi <- ifelse(base$NIVEL_ED == "Primaria incompleta"|base$NIVEL_ED =="Sin instruccion", 1, 0)
#c) edup (primaria completa)
base$edup <- ifelse(base$NIVEL_ED == "Primaria completa", 1, 0)
#d) edusi (secundaria incompleta)
base$edusi <-  ifelse(base$NIVEL_ED == "Secundaria incompleta", 1, 0)
#e) edus (secundaria completa)
base$edus <-  ifelse(base$NIVEL_ED == "Secundaria completa", 1, 0)
#f) eduui (universitaria incompleta)
base$eduui <-  ifelse(base$NIVEL_ED == "Sup. incompleto", 1, 0)
#g) eduu (universitaria completa)
base$eduu <-  ifelse(base$NIVEL_ED == "Sup. completo", 1, 0)
#h) yearse (años de educación): =3 si no educación o primaria incompleta, =7 si primaria completa, =9.5 si secundaria incompleta, =12 si secundaria completa, =14 si universitaria incompleta, =17 si universitaria completa.

base <- base %>% mutate(yearse= case_when(NIVEL_ED == "Primaria incompleta" | NIVEL_ED =="Sin instruccion" ~ 3, 
                                            NIVEL_ED == "Primaria completa" ~ 7, 
                                            NIVEL_ED == "Secundaria incompleta" ~ 9.5, 
                                            NIVEL_ED == "Secundaria completa" ~ 12, 
                                            NIVEL_ED == "Sup. incompleto" ~ 14, 
                                            NIVEL_ED == "Sup. completo" ~ 17))
#i) Edad (edad del individuo)
base$Edad <- base$CH06
#j) Edad2 (edad al cuadrado)
base$Edad2 <- (base$CH06)^2
#k) Exper (experiencia, calculada como age-yearse-6)
base$Exper <- as.numeric(base$Edad)-as.numeric(base$yearse)-6
#l) Exper2 (experiencia al cuadrado)
base$Exper2 <- (base$Exper)^2
#m) Patrón (si es patrón en su ocupación principal)
base$Patron <- ifelse(base$CAT_OCUP==1, 1, 0) 
#n) Independiente (si es cuenta propista o trabajador familiar en la ocupación principal)
base$Independiente <- ifelse(base$CAT_OCUP==2 |base$CAT_OCUP==4, 1, 0) 
```


### Mincer
```{r}
mod <- lm(lnwage ~ Exper + Exper2 +  edup + edusi + edus + eduui + eduu, base)
summary(mod)
```
```{r, fig.align='center', , out.width="50%"}
plot_summs(mod, robust = TRUE)
```

### Regresiones adicionales
```{r, , out.width="70%", fig.align='center' }
mod1 <- lm(lnwage ~ yearse + Exper + Exper2, base)
summary(mod1)

mod2 <- lm(lnwage ~ yearse + Edad + Edad2, base)
summary(mod2)

mod3 <- lm(lnwage ~ edup + edusi + edus + eduui+ eduu + Exper + Exper2, base)
summary(mod3)

mod4 <- lm(lnwage ~ edup + edusi + edus + eduui+ eduu + Edad + Edad2,  base)
summary(mod4)

plot_summs(mod1, mod2, mod3, mod4)
```




